臺灣臺北地方法院民事判決　　　　　　　94年度訴字第3741號
　　原　　　告　甲○○
　　訴訟代理人　蘇錦霞律師
　　被　　　告　皮卡企業股份有限公司
　　法定代理人　乙○○
上列當事人間損害賠償等事件，本院於中華民國94年12月21日言
詞辯論終結，判決如下：
    主  文
原告之訴及假執行之聲請均駁回。
訴訟費用由原告負擔。
    事實及理由
一、按訴狀送達後，原告不得將原訴變更或追加他訴。但請求之
    基礎事實同一者，不在此限，民事訴訟法第255條第1 項第2
    款定有明文。又按所謂請求之基礎事實同一，係指追加之新
    訴與原訴之原因事實及主要爭點，有其共同性，各請求利益
    之主張在社會生活上可認為同一或關連，而就原請求之訴訟
    及證據資料，於審理繼續進行在相當程度範圍內具有同一性
    或一體性，得期待於後請求之審理予以利用，俾先後兩請求
    在同一程序得加以解決，避免重複審理，進而為統一解決紛
    爭者而言，最高法院50年台上字第2557號、56年台上字第30
    64號判例及90 年度台抗字第2號裁定可資參照。查本件原告
    於民國94年11月29日追加消費借貸法律關係，請求被告應給
    付原告新台幣（下同）25,000 元（見本院卷第127頁），既
    係本於雙方合作皮包之同一基礎事實所滋生費用，縱被告不
    同意，揆諸上開法文意旨，原告訴之追加，應予准許。
二、原告起訴主張：伊見被告於84 年8月18日在工商時報刊登徵
    資合作廣告，遂與被告電話聯絡，經其表示擁有德國製造PI
    CARD皮包代理權，故雙方於同年8 月21日簽訂合約書，伊當
    場交付新台幣（下同）18萬元，作為進口PIC－5及PIC－6型
    號PICARD皮包貨款。被告於同年9月1日向伊借款25,000元支
    付房租，且於同日再要求伊交付307,933 元作為給付進口之
    PIC－7及PIC－8型號PICARD 皮包貨款。復於同年9月12日要
    求伊再預付34,000元，作為PIC－5及PIC－6型號PICARD皮包
    空運及關稅等費用，於同年9月23日又要求伊預付25,000 元
    ，另於同年月29日又要求伊預付6萬元，作為PIC－7及PIC－
    8型號PICARD皮包之進口費用。又於同年11月2日要求伊給付
    佣金33,000元，另補差額39,204元。但被告交付皮包非德國
    製造且為舊品，自非雙方同意進口之貨品，爰依民法第227
    條及226 條規定及消費借貸法律關係請求被告賠償等情。並
    聲明：(一)被告應給付原告671,137元及自94 年10月20日起至
    清償日止，按年息5%計算之利息。(二)願供擔保聲請准予宣告
    假執行。
三、被告則以：德國PICARD總公司及總廠設於德國法蘭克福，另
    在其他國家及地區設廠製造PICARD牌皮包，最後再運回德國
    總公司統籌出口事宜，故各國代理商均向德國總公司訂購PI
    CARD產品。而PIC－5及PIC－6該批皮包係於84年9月1日進口
    、84年9月12日報關提貨。PIC－7及PIC－8該批皮包係於84
    年9月24日進口、同年10 月16日報關提貨，皆係由德國法蘭
    克福空運來台的新品，並非舊貨。雙方並未約定德國廠製造
    或在訂約之後才能向國外進口系爭商品。況伊業已清償25,0
    00元房屋租金，並取回借據正本語置辯。並聲明：(一)原告之
    訴及假執行之聲請均駁回。(二)如受不利判決，願供擔保請宣
    告免為假執行。
四、原告主張被告於84 年8月18日刊登歐洲皮包代理商廣告，原
    告遂於84年8月21日與被告簽訂合約書，並由原告支付進口P
    IC－5、PIC－6、PIC－7、PIC－8 型號皮包等費用，被告另
    於84年9月1日向原告借支25,000元繳付房租等情，為被告所
    不爭，並有廣告、合約書、收據、結算單據及進口資料在卷
    可參（見本院卷第7頁至第26頁），堪信為真實。
五、查原告主張被告未依約給付德國廠製造皮包且屬舊品，另被
    告未清償向伊借25,000 元，致其受有671,137元損害，本於
    民法第227條及第226條及消費借貸法律關係，請求被告損害
    賠償及法定遲延利息等情，為被告所否認，並以上開情詞置
    辯。是本件爭點厥為：(一)兩造合約書性質究係合夥或買賣關
    係？(二)被告是否交付不符合約書約定品質的皮包？(三)被告是
    否已清償25,000元？茲分述如后：
(一)、按合夥者，謂二人以上互約出資以經營共同事業之契約，民
    法第667條第1項定有明文。查兩造簽訂之合約書第2 條：雙
    方合夥進口貨由甲方（按指原告）出資，乙方（按指被告）
    出代理權。第3條銷貨計劃：雙方共同進行。第4條利潤分配
    ：有盈餘雙方分配。第5條訂購貨品：雙方同意。第6條合作
    保障：除非甲方不繼續出資及訂貨，乙方不得另找他人合夥
    ，違反商場倫理，且無抗辯權。可見本件係由原告出資，被
    告提供皮包代理權，由兩造共同銷售進口皮包，再分配盈餘
    方式，此與原告提出收據、結算單據、進口資料所示之經營
    模式相符，是兩造簽訂之合約書性質應屬合夥關係甚明。雖
    原告主張被告於84 年11月2日要求其給付佣金方式，將合夥
    改為買賣合約云云（見本院卷第150 頁），惟為被告所否認
    ，原告並無法舉證以實其說，則其空言主張兩造為買賣關係
    云云，顯無可採。是原告本於不完全給付及債務不履行法律
    關係請求被告損害賠償，自屬無據。
(二)、再退而言之，縱認原告主張事後改由其向被告訂購系爭皮包
    之主張為真，惟觀諸合約書內容，並未限定德國廠生產製造
    之PICARD皮包，則原告認被告違反合約，交付非德國廠製造
    皮包云云，已無可採。而被告進口四批PICARD皮包皆係新品
    一節，迭經臺灣臺北地方法院檢察署檢察官以87年度偵字第
    16149號、88年度偵續字第224號、89年度偵續(一)字第129 號
    為不起訴處分認定在案，此有上開不起訴處分書在卷可參（
    見本院卷第79頁至第88頁），故原告再度爭執皮包係屬舊品
    云云，實無可採。又原告認被告違約交付在簽合約之前進口
    之皮包云云，惟合約書第8 條僅在釐清被告在兩造簽約之前
    所生問題概與原告無關，並未限制被告簽約之後始能進口皮
    包，故原告執此認被告違約在簽約之前進口皮包云云，即無
    可採。再者，被告向原告收款資為支付每批皮包進口費用，
    均簽立收據交付原告收執為憑，此有兩造不爭執之收據在卷
    可參，可見被告所交付進口皮包皆經原告同意甚明，是原告
    主張被告交付未經其同意之非德國廠製之舊皮包，並本於不
    完全給付及債務不履行法則，請求被告負損害賠償之責，自
    屬無據。
(三)、再按債權證書已返還者，推定其債之關係消滅，民法第325
    條第3 項定有明文。又按債權人已將債權證書交還者，依民
    法第325條第3項規定既推定債之關係消滅，若債權人主張債
    權證書之交還，並非由於債權消滅之故，則其就此事實應負
    舉證責任（最高法院70年度台上字第2848號判決意旨可資參
    照）。查原告主張被告向其借貸25,000元迄未清償，並提出
    借據影本為憑（見本院卷第10頁），惟被告當庭提出原告所
    不爭執之借據正本（見本院卷第148頁），足見原告陳稱該
    借據正本已附在偵查案卷內云云，顯有不實之處，已難採信
    。又被告既已提出原告所返還借據正本，依上開法文規定，
    自已推定兩造關於25,000元債之關係消滅，且原告並無法舉
    證證明交付借據正本，非基於債權消滅之故，則被告辯稱業
    已清償該筆借款，自堪採信。
六、綜上所述，原告本於不完全給付、債務不履行及消費借貸之
    法律關係請求被告給付671,137元及自94 年10月20日起至清
    償日止，按年息5%計算之利息，為無理由，應予駁回。又原
    告之訴既經駁回，其假執行之聲請應併予駁回。
七、又本件事證已臻明確，兩造其餘攻擊防禦方法，於本判決結
    果不生影響，爰不一一論述，併此敘明。
八、訴訟費用負擔之依據：民事訴訟法第78條。
中　　華　　民　　國　　94　　年　　12　　月　　29　　日
                        民事第一庭法官　傅中樂
以上正本係照原本作成。
如對本判決上訴，須於判決送達後20日內向本院提出上訴狀。
中　　華　　民　　國　　94　　年　　12　　月　　29　　日
                    　　　　　　書記官　葉志昭
